臺灣雲林地方法院民事裁定
110年度港簡字第136號
原      告  王春美
被      告  姜美君

上列當事人間請求確認本票債權不存在事件，本院裁定如下：
    主    文
本件移送臺灣新北地方法院。
    理    由
一、按訴訟，由被告住所地之法院管轄；訴訟之全部或一部，法
    院認為無管轄權者，依原告聲請或依職權以裁定移送其管轄
    法院，民事訴訟法第1條第1項前段、第28條第1項分別定有
    明文。次按發票人主張本票係偽造、變造者，於前條裁定送
    達後20日內，得對執票人向為裁定之法院提起確認之訴，非
    訟事件法第195條第1項亦定有明文。上開條文既列舉偽造、
    變造二者，解釋上，本票債務人以其他事由提起確認本票債
    權不存在之訴，即無適用非訟事件法第195條第1項餘地，為
    本票裁定之法院（原法院）無從依上規定取得管轄權。又按
    本於票據有所請求而涉訟者，得由票據付款地之法院管轄，
    民事訴訟法第13條固有明文，惟該條立法目的旨在貫徹票據
    流通性，便利票據權利人行使票據權利。從而，所謂本於票
    據有所請求，專指執票人本於票據行使票據上之權利而言，
    凡執票人本於票據請求承兌、付款及行使追索權均屬之，如
    本於持有票據之原因事實而為主張，並不包括在內。
二、經查，本件原告起訴時之起訴聲明並不明確，經本院以110
    年度補字第128號裁定命其補正後，原告於民國110年7月6日
    、110年8月19日分別具狀補正及變更訴之聲明為：「確認被
    告所持臺灣高雄地方法院108年度司票字第6234號民事裁定
    之附表所載之本票及臺灣高雄地方法院109年度司票字第402
    1號民事裁定之附表所載之本票（以下合稱系爭本票），於
    逾新臺幣貳拾伍萬捌仟柒佰伍拾元部分，對原告之債權不存
    在」、「確認被告所持臺灣高雄地方法院108年度司票字第6
    234號民事裁定之附表所載之本票及臺灣高雄地方法院109年
    度司票字第4021號民事裁定之附表所載之本票（以下合稱系
    爭本票），對原告之債權不存在」（見本院訴字卷第19頁、
    港簡字卷第9頁），核其主張及原因事實，應係起訴請求確
    認系爭本票之債權不存在，而非就強制執行程序提起債務人
    異議之訴，自無強制執行法第14條第1項前段專屬管轄之適
    用，合先敘明。
三、次查，系爭本票均未載付款地、發票地，業經本院依職權調
    取臺灣高雄地方法院108年度司票字第6234號、109年度司票
    字第4021號以及本院108年度司票字第507號等本票裁定卷宗
    核閱無誤。且原告為發票人，並以票據債務人身分提起本件
    訴訟，核非屬執票人行使本票權利而涉訟之情形，自無前開
    民事訴訟法第13條特別審判籍規定之適用。又原告主張系爭
    本票債權不存在，並非以系爭本票遭偽造或變造，而係主張
    其已清償票據債務為由而提起本件訴訟，是本件亦無從依非
    訟事件法第195條第1項之規定定其管轄法院。再被告住所地
    位於新北市板橋區，業據原告於起訴狀上載明，並有被告之
    個人戶籍資料查詢結果1紙附卷可稽，是依民事訴訟法第1條
    第1項前段之規定，本件自應由被告住所地之法院即臺灣新
    北地方法院管轄。原告向無管轄權之本院起訴，顯係違誤，
    爰依職權以裁定移送於該管轄法院即臺灣新北地方法院。
四、依民事訴訟法第28條第1項，裁定如主文。
中　　華　　民　　國　　110 　年　　11　　月　　9 　　日
                    北港簡易庭    法  官  詹皇輝
以上正本係照原本作成。
如不服本裁定應於送達後10日內向本院提出抗告狀，並繳納抗告
費新臺幣1,000 元。　　　　　　　　　
中　　華　　民　　國　　110 　年　　11　　月　　9 　　日
                                  書記官  伍幸怡